臺灣臺南地方法院刑事判決
110年度易字第382號
公  訴  人  臺灣臺南地方檢察署檢察官
被      告  江昇璟




上列被告因竊盜案件，經檢察官提起公訴（110年度偵字第1778
號、110年度偵字第3270號、110年度偵字第3555號、110年度偵
字第3726號、110年度偵字第4996號），被告就被訴事實為有罪
之陳述，本院裁定進行簡式審判程序，判決如下：
    主  文
甲○○犯如附表「宣告刑及沒收」欄所示之罪，共捌罪，均累犯，
各處如附表「宣告刑及沒收」欄所示之刑及沒收。應執行有期徒
刑壹年拾月，並應於刑之執行前，令入勞動場所強制工作參年。
沒收部分併執行之。
    事實及理由
一、本件犯罪事實（不含附表）、證據及應適用之法條，除證據
    部分增列「被告甲○○於本院準備程序及審理中之自白」，應
    適用之法條增列「刑事訴訟法第273條之1第1項、第299條第
    1 項前段、第310條之2、第454條第2項，刑法第47條第1項
    ，竊盜犯贓物犯保安處分條例第3條第1項、第4條、第5條第
    1項前段」之外，其餘均引用檢察官起訴書之記載（如附件
    ）。
二、被告前於104、105年間因竊盜等案件經臺灣高等法院臺南分
    院及本院分別判處有期徒刑在案，嗣經本院以105年度聲字
    第2101號裁定定應執行刑為有期徒刑五年確定，甫於109年1
    1月20日執行完畢，有臺灣高等法院被告前案紀錄表在卷可
    按，其於受有期徒刑之執行完畢後，5年內故意再犯本件有
    期徒刑以上之刑之罪，為累犯，應依刑法第47條第1項之規
    定加重其刑。至司法院釋字第775號解釋，依解釋文及理由
    之意旨，係指構成累犯者，不分情節，一律加重最低本刑，
    於不符合刑法第59條所定要件之情形下，致生行為人所受之
    刑罰超過其所應負擔罪責之個案，不符罪刑相當原則、比例
    原則。於此範圍內，在修正前，為避免發生上述罪刑不相當
    之情形，法院就該個案應裁量是否加重最低本刑；依此，該
    解釋係指個案應量處最低法定刑、又無法適用刑法第59條在
    內減輕規定之情形，法院應依此解釋意旨裁量不予加重最低
    本刑（最高法院108 年度台上字第338號、第976號判決意旨
    參照），審酌被告未因前罪（竊盜等罪）徒刑執行完畢而有
    所警惕，猶故意再犯本案犯罪，可認其有特別惡性及對刑罰
    反應力薄弱，依刑法第47條第1項規定加重法定最低本刑之
    結果，並無上開解釋所指罪刑不相當之情形，自仍有上開刑
    法第47條第1項規定之適用，併此敘明。　　
三、被告所竊得如附表編號1（手錶除外）及編號3至8財物欄所
    示之財物，為被告犯罪所得之物，業據被告供承在卷及告訴
    人證述在卷，爰依刑法第38條之1第1項前段、第3項規定，
    應予宣告沒收，並於全部或一部不能沒收或不宜執行沒收時
    ，追徵其價額。另被告所竊得如附表編號1之手錶1支、編號
    2之酒類，雖為被告犯罪所得，惟業已發還告訴人，此有贓
    物認領保管單2份（見0000000000號警卷第21頁、第0000000
    000號警卷第39頁）可憑，依刑法第38條之1第5項規定，爰
    不再就此部分犯罪所得宣告沒收；至於附表編號7所示被告
    竊得屬告訴人所有之台灣企銀提款卡1張，為告訴人個人專
    屬之物品，且非他人所得任意使用之物，應非屬被告犯罪所
    得之物，故不予諭知沒收，併予敘明。
四、本院依檢察官之請求認被告有宣告強制工作必要之說明：
  ㈠按竊盜犯贓物犯保安處分條例第3條第1項關於竊盜犯、贓物
    犯令入勞動場所強制工作之規定，旨在對於竊盜犯、贓物犯
    之習慣性犯者，強制從事勞動，以養成正確之工作習慣及謀
    生觀念，使能適應社會生活，而達教化、治療之目的，故行
    為人有無令入勞動場所強制工作之必要，應審酌其行為之常
    習性、嚴重性、危險性及對未來行為之期待性，依比例原則
    決定之（最高法院95年度台上字第6571號判決意旨參照）。
    次按行為人之犯罪成為習慣，在客觀上有於較長之一段時間
    內反覆為多次犯罪行為之情狀，是以犯罪之次數多寡及犯罪
    時間之長短，應為認定有無犯罪習慣之重要因素（最高法院
    79年度台上字第4255號判決意旨參照）。所謂「有犯罪之習
    慣」，係指對於犯罪以為日常之惰性行為，乃一種犯罪之習
    性，至所犯之罪名為何，是否同一，則非所問，只要有具體
    之事實，足資證明行為人有犯罪之惡習及慣行，即足認其有
    犯罪之習慣（最高法院95年度台上字第6446號判決意旨參照
    ）。
  ㈡按保安處分係針對受處分人將來之危險性所為之處置，以達
    教化、治療之目的，為刑罰之補充制度。我國現行刑法採刑
    罰與保安處分雙軌制，係在維持行為責任之刑罰原則下，為
    協助行為人再社會化之功能，以及改善行為人潛在之危險性
    格，期能達成根治犯罪原因、預防犯罪之特別目的。是保安
    處分中之強制工作，旨在對嚴重職業性犯罪及欠缺正確工作
    觀念或無正常工作因而犯罪者，強制其從事勞動，學習一技
    之長及正確之謀生觀念，使其日後重返社會，能適應社會生
    活。竊盜犯贓物犯保安處分條例第3條第1項、第2條第4項分
    別規定：「18歲以上之竊盜犯、贓物犯，有犯罪之習慣者，
    得於刑之執行前，令入勞動場所強制工作。」、「應執行之
    刑未達1年以上者，不適用本條例。」，授權法院「得」依
    具體情狀決定是否令有竊盜、贓物犯罪習慣之被告入勞動場
    所強制工作，而非「必」宣告之，即係本於保安處分應受比
    例原則之規範，使保安處分之宣告，與行為人所為行為之嚴
    重性、行為人所表現之危險性及對於行為人未來行為之期待
    性相當之意旨而制定，而由法院視行為人之危險性格，決定
    應否令入勞動處所強制工作，以達預防之目的（最高法院91
    年度台上字第4625號刑事判決意旨可資參照）。
  ㈢經查，被告前有如事實及理由欄所載之多次竊盜犯行已如前
    述，又被告於109年間假釋後，又因加重竊盜等罪，經本院
    分別以109年易字第1101號判處有期徒刑十月、六月；109易
    字第1228號判處有期徒刑九月、九月、七月確定，復有臺灣
    高等法院被告前案紀錄表在卷可按。惟被告仍繼續再犯本件
    附表所示8件加重竊盜案，顯見被告欠缺正確工作觀念，屬
    嚴重之職業性犯罪而有犯罪習慣。佐以被告現年44歲，尚在
    壯年，四肢健全，非無工作能力，倘其願意從事勞力工作、
    具備正確工作觀念，應非難以謀生，然其未將時間、精力用
    於正途，於多次因竊盜案遭判處罪刑並執行後，仍反覆為竊
    盜犯罪，若不預防矯治，恐怕日後重返社會時，仍有一再犯
    罪之虞，為矯正被告財產犯罪之惡習，本院認有促其學習一
    技之長並養成勞動習慣、正確工作觀念之必要，若僅藉刑之
    執行實不足以徹底根絕被告之惡性，是認被告有必要於刑之
    執行前，令入勞動場所強制工作，以強制從事勞動方式，培
    養其勤勞習慣、正確工作觀念，以資矯治其犯罪習慣，並習
    得一技之長，以便往後重回社會時，能自立更生，適應正常
    群體生活，期以達成刑法教化、矯治之目的。是以，本案被
    告所犯之加重竊盜犯行，經本院審酌本案犯罪情節之一切主
    、客觀因素各宣告有期徒刑如附表所示，應執行有期徒刑一
    年十月外，應有竊盜犯贓物犯保安處分條例之適用，故依該
    條例第3條第1項之規定，宣告被告於刑之執行前，令入勞動
    場所強制工作三年。
五、如不服本判決應於收受本判後20日內向本院提出上訴書狀，
    並應敘述具體理由。其未敘述上訴理由者，應於上訴期間屆
    滿後20日內向本院補提理由書狀（均須按他造當事人之人數
    附繕本）「切勿逕送上級法院」。
本案經檢察官蔡宜玲提起公訴，檢察官丙○○到庭執行職務。

中　　華　　民　　國　　110 　年　　7 　　月　　20　　日
　　　　　　　　　刑事第四庭    法　官　彭喜有
以上正本證明與原本無異
  　　　　　　　　　　　　　　　書記官　陳冠廷
中　　華　　民　　國　　110 　年　　7 　　月　　20　　日
附錄本案論罪科刑法條全文
中華民國刑法第321條第1項：
犯前條第一項、第二項之罪而有下列情形之一者，處6月以上、5
年以下有期徒刑，得併科新臺幣50萬元以下罰金：
一、侵入住宅或有人居住之建築物、船艦或隱匿其內而犯之者。
二、毀越門窗、牆垣或其他安全設備而犯之者。
三、攜帶兇器而犯之者。
四、結夥三人以上而犯之者。
五、乘火災、水災或其他災害之際而犯之者。
六、在車站、埠頭、航空站或其他供水、陸、空公眾運輸之舟、
    車、航空機內而犯之者。
附表：
編號 時間 地點 被害人 方式 財物 備註     宣告刑     及沒收 1 109年12月3日14時許 臺南市○市區○○街00號林沛蓉住處 林沛蓉（已提告） 甲○○侵入林沛蓉住處，徒手竊取林沛蓉所管領之女用手錶1支、威士忌1瓶、水果酒2瓶、紹興酒1瓶得手。 女用手錶1支（已發還）、威士忌1瓶、水果酒2瓶、紹興酒1瓶 110年度偵字第3555號 甲○○犯侵入住宅竊盜罪，累犯，處有期徒刑捌月，未扣案犯罪所得威士忌1瓶、水果酒2瓶、紹興酒1瓶沒收，於全部或一部不能沒收或不宜執行沒收時，追徵其價額。 2 109年12月9日下午某時、12月10日14時許 臺南市○市區○○街00號乙○○住處 乙○○（已提告） 甲○○侵入乙○○住處，徒手竊取乙○○所管領之金門高粱戰酒3公升1瓶潘朵拉紅酒24瓶、金門高粱酒300毫升27瓶、金門高粱酒750酒毫升31瓶、金門高粱戰酒560毫升8瓶、金門高粱酒特優600毫升6瓶、原釀高粱酒500毫升3瓶、通水紀念高粱酒600毫升3瓶、建國百年三巨頭酒600毫升2瓶、莒光樓紀念酒1瓶、金門高粱酒罈裝2公升2瓶、金門囍酒1公升1瓶、金門縣長贈酒750毫升1瓶、苦瓜酒26瓶得手。 金門高粱戰酒3公升1瓶潘朵拉紅酒24瓶、金門高粱酒300毫升27瓶、金門高粱酒750毫升31瓶、金門高粱戰酒560毫升8瓶、金門高粱酒特優600毫升6瓶、原釀高粱酒500毫升3瓶、通水紀念高粱酒600毫升3瓶、建國百年三巨頭酒600毫升2瓶、莒光樓紀念酒1瓶、金門高粱酒罈裝2公升2瓶、金門囍酒1公升1瓶、金門縣長贈酒750毫升1瓶、苦瓜酒26瓶（均已發還） 110年度偵字第1778號 甲○○犯侵入住宅竊盜罪，累犯，處有期徒刑拾月。 3 109年12月23日13時19分許 臺南市○○區○○里○○00○0號己○○住處 己○○（已提告） 甲○○侵入己○○住處，徒手竊取己○○所管領之現金新臺幣（下同）3000元得手。 現金3000元 110年度偵字第4996號 甲○○犯侵入住宅竊盜罪，累犯，處有期徒刑捌月，未扣案犯罪所得新臺幣3000元沒收，於全部或一部不能沒收或不宜執行沒收時，追徵其價額。 4 109年12月24日13時55分許 同上 同上 甲○○侵入己○○住處，徒手竊取己○○所管領之金門高粱酒24瓶得手。 金門高粱酒24瓶 同上 甲○○犯侵入住宅竊盜罪，累犯，處有期徒刑捌月，未扣案犯罪所得金門高梁酒24瓶沒收，於全部或一部不能沒收或不宜執行沒收時，追徵其價額。 5 109年12月25日13時42分許 同上 同上 甲○○侵入己○○住處，徒手竊取己○○所管領之金門高粱酒6瓶、紅酒9瓶得手。 金門高粱酒6瓶、紅酒9瓶 同上 甲○○犯侵入住宅竊盜罪，累犯，處有期徒刑捌月，未扣案犯罪所得金門高梁酒6瓶、紅酒9瓶沒收，於全部或一部不能沒收或不宜執行沒收時，追徵其價額。 6 109年12月30日13時28分許 同上 同上 甲○○從窗戶伸手入屋內拿取鑰匙後打開後門侵入己○○住處，持客觀上足以對人之生命、身體造成危害，可供為兇器使用之十字起子1支，破壞門鎖（毀損部分未據告訴）進入2樓房間內，徒手竊取己○○所管領之現金2萬元得手。 現金2萬元 同上 甲○○犯攜帶兇器、踰越安全設備、侵入住宅竊盜罪，累犯，處有期徒刑拾月，未扣案犯罪所得新臺幣20000元沒收，於全部或一部不能沒收或不宜執行沒收時，追徵其價額。 7 109年12月28日13時34分至15時52分間 臺南市○○區○○街00巷00號丁○○住處 丁○○（已提告） 甲○○翻越圍牆、攀爬窗戶侵入丁○○住處，徒手竊取丁○○所管領之台灣企銀提款卡1張、皇家禮炮1瓶、金門高粱酒4瓶、現金7700元得手。 台灣企銀提款卡1張、皇家禮炮1瓶、金門高粱酒4瓶、現金7700元 110年度偵字第3270號 甲○○犯踰越牆垣、侵入住宅竊盜罪，累犯，處有期徒刑拾月，未扣案犯罪所得皇家禮炮1瓶、金門高粱酒4瓶、現金新臺幣7700元沒收，於全部或一部不能沒收或不宜執行沒收時，追徵其價額。 8 110年1月4日13時許 臺南市○○區○○街000巷00號戊○○住處 戊○○（已提告） 甲○○侵入戊○○住處，徒手竊取戊○○所管領之黃玉蟾蜍、大理石紋平安扣、水晶手鍊、黃金手鐲各1個、龍銀10個、現金1000元得手。 黃玉蟾蜍、大理石紋平安扣、水晶手鍊、黃金手鐲各1個、龍銀10個、現金1000元 110年度偵字第3726號 甲○○犯侵入住宅竊盜罪，累犯，處有期徒刑捌月，未扣案犯罪所得黃玉蟾蜍、大理石紋平安扣、水晶手鍊、黃金手鐲各1、龍銀10個、現金新臺幣1000元沒收，於全部或一部不能沒收或不宜執行沒收時，追徵其價額。 

 
附  件
臺灣臺南地方檢察署檢察官起訴書
                                     110年度偵字第1778號
                                     110年度偵字第3270號
                                     110年度偵字第3555號
                                     110年度偵字第3726號
                                     110年度偵字第4996號
　　被　　　告　甲○○　男　44歲（民國00年00月00日生）
　　　　　　　　　　　　住臺南市○市區○○里00鄰○○街00
　　　　　　　　　　　　　0巷0號
　　　　　　　　　　　　（現另案在法務部○○○○○○○○  執行觀察勒戒中）
　　　　　　　　　　　　國民身分證統一編號：Z000000000號
上列被告因竊盜案件，業經偵查終結，認應提起公訴，茲將犯罪
事實及證據並所犯法條分敘如下：
        犯罪事實
一、甲○○意圖為自己不法之所有，基於竊盜之犯意，於如附表編
    號1至8所示之時間，在如附表編號1至8所示之地點，以如附
    表編號1至8所示之方式，竊取如附表編號1至8所示之財物得
    手。嗣林沛蓉、乙○○、己○○、丁○○、戊○○發覺遭竊後報警處
    理，經警於民國109年12月24日在臺南市○市區○○路0號新市
    分駐所，扣得附表編號1所示之女用手錶1支；於109年12月2
    0日在上址新市分駐所，扣得附表編號2所示之財物（均已發
    還），循線查悉上情。
二、案經林沛蓉、乙○○、己○○、丁○○、戊○○訴由臺南市政府警察
    局善化分局、永康分局報告偵辦。
  　　  證據並所犯法條
一、證據清單及待證事實
編號 證 據 方 法 待 證 事 實  ㈠ 被告甲○○於警詢及偵查中之自白 被告坦承全部犯罪事實。  ㈡ 告訴人林沛蓉於警詢中之指訴及於偵查中以證人身分所為之結證 附表編號1所示財物遭竊之事實。  ㈢ 告訴人乙○○於警詢中之指訴及於偵查中以證人身分所為之結證 附表編號2所示財物遭竊之事實。  ㈣ 告訴人己○○於警詢中之指訴 附表編號3至6所示財物遭竊之事實。  ㈤ 告訴人丁○○於警詢中之指訴 附表編號7所示財物遭竊之事實。  ㈥ 告訴人戊○○於警詢中之指訴 附表編號8所示財物遭竊之事實。  ㈦ 臺南市政府警察局善化分局扣押筆錄、扣押物品目錄表、贓物認領保管單、監視器畫面翻拍照片、現場照片 佐證全部犯罪事實。 
二、按刑法第321條第1項第3款所謂之「攜帶兇器」，祇須於行
    竊時攜帶具有危險性之兇器為已足，該兇器不必原屬行竊者
    本人所有，亦不以自他處攜至行竊處所為必要，縱在行竊場
    所隨手拾取應用，其有使人受傷害之危險既無二致，自仍應
    屬上述「攜帶兇器」之範疇，最高法院90年度台上字第1261
    號判決意旨可資參照。又螺絲起子係金屬製品，質硬而型尖
    ，自屬堅硬、銳利無比之利器，如用於行兇，依一般社會通
    念，足以危害他人生命、身體之安全，而具有危險性，自屬
    兇器無訛。查被告為附表編號6竊盜犯行時所用之十字起子
    ，雖非被告攜至現場，揆諸前揭說明，仍符合刑法加重竊盜
    罪之「攜帶兇器」要件。
三、核被告就附表編號1至5、8所為，均係犯刑法第321條第1項
    第1款之侵入住宅竊盜罪嫌；就附表編號6所為，係犯刑法第
    321條第1項第3款、第2款、第1款之攜帶兇器、踰越安全設
    備、侵入住宅竊盜罪嫌；就附表編號7所為，係犯刑法第321
    條第1項第2款、第1款之踰越牆垣、侵入住宅竊盜罪嫌。被
    告前後8次竊盜犯行，犯意各別，行為互異，請予分論併罰
    。至被告所竊得如附表編號1、3至8所示財物，為被告之犯
    罪所得，請就尚未發還被害人部分，依刑法第38條之1第1項
    前段規定宣告沒收，於全部或一部不能沒收或不宜執行沒收
    時，請依同法條第3項規定追徵其價額。
四、至告訴意旨認被告就附表編號2所竊取之財物尚有金門高粱
    酒三節54瓶、情定金飾高粱酒1瓶、五福臨門金箔酒10瓶乙
    節，無非係以告訴人乙○○之指訴為主要論據。然並無客觀證
    據佐證被告有竊取上開酒類之事實，且被告堅決否認竊取上
    開財物，自難僅憑告訴人乙○○之片面指訴，逕認被告涉有該
    部分之竊盜犯行。此外，復查無其他積極證據足資認定被告
    有此部分之竊盜犯行，自應認此部分犯罪嫌疑不足，惟此部
    分若成立犯罪，與上開起訴部分係屬同一事實，爰不另為不
    起訴處分，附此敘明。
五、依刑事訴訟法第251條第1項提起公訴。
    此　致
臺灣臺南地方法院
中　　華　　民　　國　 110　　年　　3 　　月　　26　　日
　　                          檢察官  蔡  宜  玲
本件證明與原本無異
中　　華　　民　　國　 110　　年　　4 　　月　　1 　　日
　　                          書記官  楊  娟  娟